【裁判字號】    99,簡上更,1
【裁判日期】    990610
【裁判案由】    違反保護令
【裁判全文】
臺灣桃園地方法院刑事判決             99年度簡上更字第1號
上  訴  人  
即  被  告  甲○○
上列上訴人即被告因違反保護令案件，不服本院刑事庭於民國98
年8 月12日所為之98年度桃簡字第2072號第一審刑事簡易判決（
聲請簡易判決處刑案號：98年度偵字第4994號），提起上訴，經
本院於民國98年10月29日以98年度簡上字第885 號判決後，檢察
官不服提起上訴，再經臺灣高等法院於民國99年2 月22日以99年
度上易字第152 號判決撤銷發回，本院管轄之第二審地方法院合
議庭判決如下：
    主  文
上訴駁回。
    事  實
一、甲○○前於民國96年10月16日凌晨1 時許，在桃園縣桃園市
    ○○路86巷8 之2 號住處內，因酒後鬧事，而對其配偶乙○
    ○拳打腳踢，乙○○乃以此事由向本院聲請核發保護令，並
    經本院依家庭暴力防治法第14條第1 項之規定，於96年12月
    6 日，以96年度家護字第1197號裁定核發民事通常保護令，
    且除裁定甲○○不得對乙○○實施身體或精神上不法侵害之
    行為、不得直接或間接對於乙○○為騷擾、通話、通信之行
    為、應遠離乙○○工作場所至少100 公尺外，另裁定甲○○
    應完成戒酒教育團體12週、認知教育團體18週之處遇計畫在
    案。詎甲○○於上揭民事通常保護令合法送達後，竟基於單
    一接續違反保護令之犯意，始終未依桃園縣政府衛生局之通
    知前往接受戒酒教育團體及認知教育團體之處遇計畫，而違
    反本院所為上揭保護令裁定。
二、案經桃園縣政府警察局移請臺灣桃園地方法院檢察署檢察官
    偵查後聲請以簡易判決處刑。
    理  由
一、被告固不否認確有收受本院所核發之上揭保護令，及嗣後桃
    園縣政府衛生局所陸續寄發通知其前往接受戒酒教育團體、
    認知教育團體處遇計畫之通知函，惟矢口否認有何違反保護
    令之犯行，辯稱：其係因突然受傷需住院、休養，始無法完
    成上開處遇計畫，況其更曾經於97年5 月間至通知函載明之
    報到地點向某位女士請假，是其並非刻意缺席；又本案偵查
    中檢察官已向其諭知將予其緩起訴處分，條件則係完成戒酒
    教育團體12週，其亦當場表示同意，則何以檢察官事後又將
    其聲請簡易判決處刑云云，經查：
    (一)本案檢察官於98年5 月18日偵查中，雖有對被告告以緩起
      訴要旨，並詢問被告「是否願意接受緩起訴處分？」等語
      ，經被告答稱「是」，檢察官又再詢問被告「若給予緩起
      訴，緩起訴條件是在緩起訴確定後8 個月內完成戒酒教育
      團體12週，每週至少2 小時，緩起訴期間為1 年，並遵守
      緩起訴應行注意事頃，是否願意？」等語，再經被告答稱
      「是」，檢察官另交付「緩起訴處分被告應行注意事項」
      ，嗣被告於「緩起訴處分被告應行注意事項」（載有：「
      本人茲已詳閱緩起訴處分被告應行注意事項內容，完全暸
      解應遵守或履行之事項，與相關法律及違背遵守或履行命
      令之法律效果，並同意充分配合及遵守或履行指定命令時
      自負前述相關責任」）書面上簽名（見偵查卷第39頁至第
      40頁）等情無誤。然觀諸檢察官於上開詢問被告是否願意
      接受緩起訴處分時，係告以「若給予緩起訴，緩起訴條件
      是在緩起訴確定後8 個月內完成戒酒教育團體12週，每週
      至少2 小時，緩起訴期間為1 年，並遵守緩起訴應行注意
      事項，是否願意？」等語，僅係以假設之語氣向被告探詢
      若給予緩起訴處分，是否願意遵守或履行緩起訴命令之事
      項，顯未以確定之語氣諭知緩起訴處分，且於偵訊後亦未
      做成緩起訴處分書送達予被告、告訴人或戒酒教育團體。
      而按檢察官依刑事訴訟法第252 條、第253 條、第253 條
      之1 、第25 3條之3 、第254 條規定為不起訴、緩起訴或
      撤銷緩起訴或因其他法定理由為不起訴處分者，應製作處
      分書敘述其處分之理由。但處分前經告訴人或告發人同意
      者，處分書得僅記載處分之要旨。前項處分書，應以正本
      送達於告訴人、告發人、被告及辯護人。緩起訴處分書，
      並應送達與遵守或履行行為有關之被害人、機關、團體或
      社區。前項送達，自書記官接受處分書原本之日起，不得
      逾5 日，刑事訴訟法第255 條定有明文，再參以最高法院
      28年上字第1650號判例要旨，是原則上檢察官所為之不起
      訴處分、緩起訴處分或撤銷緩起訴處分者，均須製作處分
      書敘明其處分之理由，除非檢察官為上開處分前，已經告
      訴人或告發人同意而無須於處分書上敘明處分之理由，但
      仍應於處分書上記載處分之要旨，且上開處分書，應以正
      本送達於告訴人、告發人、被告及辯護人，其中緩起訴處
      分書，並應送達與遵守或履行行為有關之被害人、機關、
      團體或社區，此涉及緩起訴處分是否合乎法律程式、告訴
      人得否依刑事訴訟法第256 條之規定聲請再議，或各機關
      、團體或社區如何配合緩起訴事項之執行等情，是檢察官
      為緩起訴處分，應仍需以書面方式為之，而非僅單純以口
      頭諭知即生效力。準此，本案檢察官於偵訊後既未做成緩
      起訴處分書送達予被告、告訴人或戒酒教育團體，則揆諸
      上開說明，應認尚未實質發生緩起訴之效力，本院自仍應
      就本案為實體上之審理，合先敘明。
    (二)次查：被告前因對乙○○有家庭暴力行為，而經本院依家
      庭暴力防治法第14條第1 項規定，於96年12月6 日以96年
      度家護字第1197號裁定核發民事通常保護令，並裁定被告
      應完成戒酒教育團體12週、認知教育團體18週之處遇計畫
      。嗣桃園縣政府衛生局即據此發函通知被告應分別在97年
      4 月12日、4 月19日、4 月26日、5 月3 日、98年1 月 5
      日，及自97年8 月16日起於每週之週六，共18週、自97年
      （應係98年之誤）1 月10日起，各前往指定地點（均係桃
      園縣政府警政大樓6 樓）以參加戒酒教育團體、認知輔導
      教育，惟被告於收受上開通知後，始終未依指定時間前往
      報到一節，業據被告供承在卷，並有本院96年度字護字第
      1197號民事通常保護令裁定、桃園縣政府衛生局98年2 月
      5 日桃衛醫字第0980002131號函所附該局97年3 月25日桃
      衛醫字第0970001867號通知函、97年4 月22日桃衛醫字第
      0970002147號通知函、97年8 月14日桃衛醫字第09700029
      84號通知函、97年12月16日桃衛醫字第0970142788號通知
      函、桃衛醫字第0000000000號通知函暨上開各通知函之送
      達證書、桃園縣家庭暴力暨性侵害防治中心家庭暴力認知
      教育輔導團體相對人出缺席統計表紙、家庭暴力加害人未
      到達執行機構通知書2 紙，及家庭暴力相對人戒酒教育團
      體簽到表12紙、桃園縣家庭暴力暨性侵害防治中心家庭暴
      力相對人認知教育輔導團體簽到表11紙在卷可稽，自堪以
      認定，是被告既確實違反本院上揭裁定被告應完成處遇計
      畫之通常保護令，其所為當已構成家庭暴力防治法所稱之
      違反保護令罪。
    (三)被告雖以前揭情詞置辯，惟查：被告辯稱其於96年11月26
      日，因受有左足壓砸傷併骨頭肌腱傷害、傷口感染之傷害
      ，需住院治療之情，固據提出長庚紀念醫院之診斷證明書
      2 紙、天主教聖保祿修女會醫院之診斷證明書1 紙為證，
      而堪信為真，然觀之上開診斷證明書，被告於該日至長庚
      紀念醫院急診求診並進入一般病房接受治療後，雖確實多
      次接受手術並曾入加護病房照顧，惟迄97年1 月19日即已
      因病情穩定出院，而此距桃園縣政府衛生局通知被告應前
      往接受戒酒教育團體處遇計畫之首次日期97年4 月12日，
      尚有接近3 個月之期間，衡情被告應已有足夠之時間之休
      養，況依上開診斷證明書所示，被告因該傷勢最末至醫院
      接受手術之日期，乃係於97年10月21日至天主教聖保祿修
      女會醫院接受移植肥厚皮瓣修薄手術，並在同年月27日即
      出院，惟經桃園縣政府衛生局在97年12月16日再以桃衛醫
      字第0970142788號、第0000000000號通知函，通知被告應
      分別於98年1 月10日、同年月5 日，前往參加認知輔導團
      體、戒酒教育團體之處遇計畫，並合法送達後，被告仍置
      之不理；再參以本院上開裁定乃係命被告應接受處遇計畫
      ，而桃園縣政府衛生局指定之地點又係在警政大樓，堪認
      被告除往返之交通路途外，在參加處遇計畫之時間內應無
      需不斷走動，是被告辯稱其因受有上開傷勢，故全然無法
      依指定日期前往接受處遇計畫云云，自不為本院所採信。
      至被告雖另辯稱其曾於97年5 月間某日，前往通知單所指
      定之地點向某位女士請假云云，然卻無法具體指明究係於
      何確定時間、地點向何人請假，致本院無從依被告上開模
      糊之描述而予以調查，是其此部分所辯是否屬實，已有疑
      義；再觀諸卷附之各該次簽到表，除接受處遇計畫之人實
      際到場而在簽到欄位簽名外，桃園縣政府衛生局之人員均
      會確實依受通知人之出席狀況而在備註欄位為「缺席」、
      「請假」、「8:36am到達，第一堂課視為缺席，未來須補
      1 小時課」等詳細記載，則若被告確有到場請假，衡情衛
      生局負責人員應無不予理會而仍逕自於簽到表上記載被告
      缺席之可能，甚而，縱然被告所辯屬實，但其於收受多次
      通知函後，卻僅就其中一次課程為請假，憑此自亦不足排
      除被告就其餘課程仍係缺席未予參加之事實，準此，被告
      自此部分所辯，亦非可採。
    (四)綜上所述，本案事證明確，被告犯行洵堪認定，自應依法
      論科。
二、核被告甲○○所為，係犯家庭暴力防治法第61條第5 款（聲
    請簡易判決處刑書誤載為第1 款）之違反保護令罪。被告自
    始即係基於單一之違反保護令犯意，故其在密接時間內，先
    後數次受處遇機關通知均未前往接受處遇計畫之違反保護令
    行為，係遂行單一犯罪決意之同種類行為，且侵害之法益同
    一，為接續犯，應僅論以ㄧ罪。原審以被告犯罪事證明確，
    援引刑事訴訟法第449 條第1 項前段、第3 項、第454 條第
    2 項，家庭暴力防治法第61條第5 款，刑法第11條前段、第
    41條第1 項前段，並審酌被告漠視法院通常保護令裁定之效
    力，未於期限內遵期前往執行機構接受戒酒及認知輔導教育
    之處遇計畫，有害家庭暴力之防治，所為誠屬不該，併考量
    其犯罪之動機、目的、手段、素行、智識程度及所生危害等
    一切情狀，量處被告拘役40日，再審酌本案犯罪情節及被告
    資力等節後，諭知如易科罰金，以新臺幣1,000 元折算1 日
    （被告於為本案犯行後，刑法第41條第1 項前段雖業經修正
    公布施行，惟修正後之規定僅係將原條文中「個」字刪除以
    使法律用語明確，是對被告而言，並無有利、不利之情形，
    非屬法律之變更，自無庸為新舊法之比較，附此敘明），經
    核認事用法均無違誤，量刑亦屬妥適，應予維持。被告上訴
    意旨猶持前揭情詞否認犯行云云，指摘原判決不當，為無理
    由，應予駁回。
據上論斷，應依刑事訴訟法第455 條之1 第3 項、第364 條、第
368 條，判決如主文。
本案經檢察官馮造庭到庭執行職務。 
中    華    民    國    99    年    6     月    10    日
                    刑事第十庭  審判長法  官  江德民
                                      法  官  黃鏡芳
                                      法  官  蘇昌澤
以上正本證明與原本無異。
不得上訴。
                                      書記官  李佳穎
中    華    民    國    99    年    6     月    11    日

司法院資訊處製作；財團法人民間司法改革基金會備份。
